【裁判字號】    98,訴,129
【裁判日期】    990408
【裁判案由】    損害賠償
【裁判全文】
臺灣臺東地方法院民事判決               98年度訴字第129號
原      告  丙○○
被      告  甲○○○○○○○
上列當事人間請求損害賠償事件，本院於民國99年3月25日言詞
辯論終結，判決如下：
    主  文
   主     文
原告之訴駁回。
訴訟費用由原告負擔。
    事實及理由
壹、程序事項：
    按原告於判決確定前，得撤回訴之全部或一部。但被告已為
    本案之言詞辯論者，應得其同意。訴之撤回應以書狀為之。
    但於期日，得以言詞向法院或受命法官為之，民事訴訟法第
    262條第1項、第2項定有明文。就原告起訴時所列被告甲○
    ○○○○○○及被告乙○○等2名被告部分，原告於民國99
    年2月25日言詞辯論程序中以言詞撤回對被告乙○○之起訴
    ，並經被告甲○○○○○○○、乙○○同意（見本院卷第89
    ，95頁），與上開規定相符，原告訴之撤回應屬適法，此合
    先敘明。
貳、實體方面：
一、本件原告主張：原告於民國88年1月5日與訴外人即被告甲○
    ○○○○○○代理人乙○○簽訂房地買賣契約書，向被告購
    買坐落臺東縣臺東市○○段169地號土地（權利範圍全部）
    ，及其上臺東縣臺東市○○段108建號建物（權利範圍全部
    ）（下稱系爭房地），買賣總價金新臺幣（下同）
    2,350,000 元(下稱系爭契約)，並於同年月27日辦畢系爭房
    地所有權移轉登記。惟渠未提出標的現況說明書，亦未據實
    陳述渠子即訴外人黃傳福於84年3月24日在上開建物內上吊
    自縊死亡之事實。嗣原告及其家屬入住後，陸續發生訴訟糾
    紛、罹患惡疾及靈異現象等情，家庭經濟陷於困境，終致系
    爭不動產經本院98年度司執字第4234號清償債務強制執行事
    件於99年1月5日以1,440,300元第3次拍賣拍定。被告於系爭
    契約成立時刻意隱瞞凶宅之瑕疵，足以減少系爭不動產之價
    值，爰依民法第354條、第359條物之瑕疵擔保責任規定，請
    求減少原買賣價金三成等語。並聲明：被告應給付原告705,
    000元。
二、被告抗辯：
    渠係授權訴外人乙○○代理簽訂系爭房地買賣契約、收取價
    金、所有權移轉登記及交屋等事宜，未隱匿渠子自殺事實等
    語置辯。並聲明：駁回原告之訴。
三、兩造不爭執之事實：
  (一)原告於88年1月5日與被告代理人乙○○簽訂房地買賣契約書
    ，向被告購買坐落臺東縣臺東市○○段169地號土地，及其
    上臺東縣臺東市○○段108建號建物，買賣總價款為235萬元
    ，並於同年月27日辦畢所有權移轉登記。
  (二)訴外人黃傳福於84年3月24日在系爭房地上吊自縊死亡。
  (三)系爭房地，經債權人聲請本院98年度司執字第4234號強制執
    行事件拍賣，98年8月4日第一次拍賣期日底價為0000000元
    ，惟於99年1月5日第3次拍賣，拍定時得標價格0000000元。
四、兩造爭執之事項：
  (一)被告有無故意隱匿系爭房地上曾有上吊自縊情事？
  (二)系爭房地是否有物之瑕疵存在？原告依民法第359、365條請
    求減少買賣價金百分之三十即705,000元，有無理由？
五、本院之判斷：茲就上開兩造協議簡化爭執之事項，分別審酌
    如下：
  (一)被告有無故意隱匿系爭房地上曾有上吊自縊情事？
    經查系爭房地原為被告所有，訴外人黃傳福係被告之子，於
    84年3月24日於系爭房地上吊自縊死亡，為兩造所不爭執，
    此本院依原告請求調取臺灣臺東地方法院檢察署84年3月26
    日84相字第95號相驗屍體證明書、臺東縣臺東市戶政事務所
    99年1月26日東市戶字第0990000350號函暨所附黃傳福死亡
    登記申請書等文件在卷足憑（見本院卷第75至77頁）。惟參
    以原告於締約時未詢問系爭房地是否為凶宅，系爭契約亦無
    保證非凶宅等品質之約定，是否得以逕指被告有隱匿渠子上
    吊自縊死亡情事，即非無斟酌餘地。況買賣房地價值不菲，
    對於多數人而言為終生大事，理應仔細評估、多方探求，系
    爭房地是否曾發生非自然死亡事件，訪求四鄰應不難知悉；
    而被告基於出賣人立場，若締約時強以渠須告知屋況種種，
    不啻販售無門，或任令宰割，於私法自治交易安全考量上，
    毋寧保護太過。且被告事實上之單純沉默，尚與故意隱匿情
    形有別，法律何能強求撕裂已癒喪子之痛，況本院審理中證
    人乙○○即代理人亦到庭證述，本件伊實未曾與被告交涉，
    當初係另一友人介紹，伊與原告商洽時原告曾詢問及凶宅之
    事，伊未知凶宅，故告知並無問題等語（見本院卷第98頁）
    ，自難以此認定，本院認被告尚無具體故意隱匿系爭房地上
    吊自縊死亡情事，原告主張委無足採。
  (二)系爭房地是否有物之瑕疵存在？原告依民法第359、365條請
    求減少買賣價金百分之三十即705,000元，有無理由？
  1.原告主張：按物之出賣人，對於買受人應擔保其物移轉於買
    受人時，無滅失或減少其價值之瑕疵；買賣因物有瑕疵，而
    出賣人應負擔保之責者，買受人得請求減少價金，民法第
    354條第1項前段、第359條前段分別定有明文。又所謂「物
    之瑕疵」係指存在於物之缺點而言，凡依通常交易觀念，或
    依當事人之決定，認為物應具備之「價值」、效用、或品質
    而不具備者，即為物有瑕疵，且不以「物質上」應具備者為
    限，最高法院著有73年台上字第1173號判例可資參照。
  2.本件原告主張被告出售系爭房地時並未告知有人自縊情事，
    因認被告有上開法條之適用云云；惟查(1)被告並無故意隱匿
    系爭房地曾經有人自縊死亡之事證，已如前述，原告若不知
    情，或應係代理人未本其專業將該情轉知所致。(2)次查買賣
    房屋若賣方未告知買方房屋有人自殺情事，就一般民眾購屋
    居住而言，在社會觀感上，往往會因日後長期居住，造成心
    理上之不安，進而影響居住品質，而被認定為習俗上所謂之
    「兇宅」，是否構成房屋之瑕疵，應負民法規定物之瑕疵擔
    保責任，進而解約，當有審酌之餘地；但查本件自承遲至97
    年5月始得知系爭房地有自縊情事，客觀上顯難與所謂「兇
    宅」比擬，而起訴狀所述其入住後，家屬陸續發生訴訟糾紛
    、罹患惡疾、靈異現象及家庭經濟陷於困境等情有時間落差
    ，亦無時空必然之邏輯關聯性。且關於「靈異」乙事之存否
    ，常因個人之心理、宗教信仰、教育成長背景而有不同之看
    法，亦即處於「信者恆信、不信者恆不信」之狀態，截至本
    件言詞辯論終結時止，仍無何科學方法可茲證明鬼神之存在
    ，此為週知之事實，而原告未能進一步具體舉證以實其說，
    本院尚難信採。(3)系爭契約於88年1月5日簽訂，與自縊行為
    發生時已逾3年，原告願以2,350,000元購入系爭房地，顯無
    因上吊自縊情事之瑕疵，而有降價情事，縱系爭房地經本院
    98 年度司執字第4234號強制執行事件拍賣，98年8月4日第
    一次拍賣期日底價仍有2,134,000元之譜，反足證明並不會
    先前有人在該建物自殺，在售價上受到影響，原告雖再三強
    調本件拍賣於99年1月5日第3次拍賣，拍定時得標價格00000
    00元，係其因凶宅所受之損害云云，惟本院依職權調取上開
    執行卷，第1次拍賣期日98年8月4日拍賣底價2,134,000 元
    ，無人應買，嗣減價後定同月18日拍賣，底價1,708,000元
    ，仍無人應買，嗣再減價後定99年1月5日底價1,367,000元
    ，於該日拍定後價格為1,440,300元，依執行卷內資料顯示
    均係因拍賣程序無人應買所致價格低落，且鑑價報告仍鑑估
    相當價位，核與原告主張凶宅致價格低落云云，殊不相符；
    (4)況本院依職權調取上開執行卷及依原告提出系爭土地建物
    謄本所載，系爭房地原告於88年2月19日向債權人即第三人
    土地銀行設定最高限額240萬元共同抵押權（參本院卷第55
    至64頁），土地銀行並於88年3月10日依七成放款額度貸放
    200萬元於原告，約定分期償還，亦有本院97年促字第3317
    號確定之支付命令在本院上開執行卷可按（見本院上開執行
    卷），倘真有如原告所稱凶宅影響交易價格，何以上開銀行
    估定系爭房地價格仍認可設定240萬元之最高限額抵押權及
    願借貸原告200 萬元之情事（依一般銀行慣例係估定價格七
    折貸款）？顯見原告主張缺乏實據，(4)又出賣人故意背於交
    易之誠實及信用，不告知物之瑕疵時，買受人應受保護，其
    解除權或請求權，不受前項通知後六個月期間之限制。惟如
    自物交付時起經過五年而未行使，仍為消滅，民法第365條
    第2項立法理由併有說明。故縱本件被告故意不告知瑕疵，
    其請求減少價金權利亦因五年除斥期間經過而消滅。從而，
    原告引用上開法條主張請求減少價金，即非有理。
六、綜上所述，原告基於民法第354條、359條、第365條之規定
    主張請求減少買賣價金，進而聲明被告應給付原告705,000
    元，核無理由，應予駁回。
七、本件判決之事證已臻明確，兩造其餘攻擊防禦方法，於判決
    結果已不生影響，爰不逐一論述，併此敘明。
八、據上論結，本件原告之訴為無理由，依民事訴訟法第78條，
    判決如主文。
中    華    民    國    99    年    4     月    8     日
                       民事庭   法  官  李芳南
以上正本係照原本作成。
如對本判決上訴，須於判決送達後廿日內向本院提出上訴狀。
中    華    民    國    99    年    4     月    9     日
                                書記官  蘇美琴

司法院資訊處製作；財團法人民間司法改革基金會備份。
